臺灣臺南地方法院民事裁定
111年度司監宣字第43號
聲  請  人  吳金德  

相  對  人  吳琴助  

關  係  人  許碩真  


上列聲請人聲請選任受監護宣告人之特別代理人事件，本院裁定
如下：
    主  文
選任丙○○（女、民國00年0月0日生、身分證統一編號：Z0000000
00號）為受監護宣告人乙○○（男、民國00年0月00日生、身分證
統一編號：Z000000000號）辦理如附表所示被繼承人吳沈喜之遺
產分割協議書內容之特別代理人。
聲請程序費用由聲請人負擔。
    理  由
一、按監護人於監護權限內，為受監護人之法定代理人。監護人
    之行為與受監護人之利益相反或依法不得代理時，法院得因
    監護人、受監護人、主管機關、社會福利機構或其他利害關
    係人之聲請或依職權，為受監護人選任特別代理人。又成年
    人之監護，除本節有規定者外，準用關於未成年人監護之規
    定。民法第1098條、第1113條分別定有明文。另民法第1098
    條第2 項所定「依法不得代理」，係採廣義解釋，包括民法
    第 106條禁止自己代理或雙方代理之情形，以及其他一切因
    利益衝突，法律上禁止代理之情形而言。
二、本件聲請意旨略以：聲請人甲○○為相對人（即受監護宣告人
    ）乙○○之監護人，因被繼承人吳沈喜（下稱被繼承人）於民
    國111年4月26日死亡，聲請人與相對人均為被繼承人之法定
    繼承人，關於被繼承人之遺產分割事宜，依法不得代理，爰
    聲請選任聲請人之配偶丙○○為特別代理人，以利代為辦理被
    繼承人之遺產繼承分割事宜等語。
三、經查，聲請人之主張，業據提出繼承系統表、同意書、遺產
    分割協議書、印鑑證明、戶籍謄本、除戶謄本、遺產稅免稅
    證明書、土地登記第一類謄本等為證，揆諸前揭說明，相對
    人與聲請人同為被繼承人之法定繼承人，於辦理遺產分割事
    件，具利害關係，故聲請人聲請為相對人選任特別代理人，
    自屬有據。本院審酌關係人丙○○為相對人之長媳，非被繼承
    人遺產之繼承人，就辦理遺產分割協議事件無法律上利害關
    係，亦無不適或不宜擔任特別代理人之消極原因，並同意擔
    任被繼承人之遺產分割繼承之特別代理人，參以聲請人所提
    出之遺產分割協議，並無不利相對人之情事，是聲請人之聲
    請本院認屬適當，爰裁定如主文所示。
四、末按監護人應以善良管理人之注意，執行監護職務；監護人
    對於受監護人之財產，非為受監護人之利益，不得使用、代
    為或同意處分；監護人於執行監護職務時，因故意或過失，
    致生損害於受監護人者，應負賠償之責，民法第1100條、第
    1101條第1項、第1109條第1項分別定有明文；上開規定，依
    民法第1113條復為成年人之監護所準用。基此，監護人及關
    係人於辦理如附件所示之遺產協議分割繼承事件時，自應遵
    循上開規定辦理，以維相對人之權益，特予敘明。
五、依家事事件法第164條第2項，裁定如主文。
中　　華　　民　　國　　111 　年　　11　　月　　15　　日
                家事法庭      司法事務官  吳玲媛
以上正本係照原本作成。。
如對本裁定抗告，須於裁定送達後10日之不變期間內，向本院提
出抗告狀，並繳納抗告費新臺幣1,000元。
中　　華　　民　　國　　111 　年　　11　　月　　15　　日
                              書  記  官  但育緗